【裁判字號】    92,再抗,3
【裁判日期】    920417
【裁判案由】    聲明異議
【裁判全文】
台灣高等法院民事裁定  九十二年度再抗字第三○號
      聲  請  人  廖日旺
右聲請人與相對人陳德榮間拍賣抵押物強制執行事件，對於中華民國九十二年一月二
十四日本院九十一年度抗字第五一七三號、臺灣板橋地方法院九十一年度執字第一三
四七八號確定裁定聲請再審，本院裁定如左：
    主    文
聲請駁回。
聲請程序費用由聲請人負擔。
    理    由
一、按民法第八百六十條規定：「稱抵押權者，謂對於債務人或第三人不移轉占有而
    供擔保之不動產，得就其賣得價金受清償之權。」是以抵押債權人於債務人不為
    清償時，自得聲請拍賣抵押物，至於提供作債權之擔保者，究竟是債務人本人或
    是第三人，即可不問，換言之，第三人提供所有之不動產為他人 (債務人)之債
    務為擔保，本亦是抵押權設定之常態。
二、本件聲請人主張：原確定裁定即本院九十一年度抗字第五一七三號裁定及台灣板
    橋地方法院九十一年度執字第一三四七八號裁定，有民事訴訟法第五百零七條準
    用第四百九十六條第一項第一款及第二款之再審事由，對之聲請再審，無非以：
    １、抵押權之發生、移轉及消滅均應從屬擔保債權，並非從屬擔保之人，故除擔
        保物權外，抵押權人不得就擔保物行使權利；而抵押權者，從物權也，非隨
        所擔保之債權，不得讓與，亦不得為他債權之擔保，此由民法第八百七十條
        規定之立法理由自明。本件相對人聲請拍賣抵押物所擔之本票，並無聲請人
        簽名保證，形式上已不具向抵押人求償之效力，自非本件抵押物所擔保之債
        務。
    ２、本件最高限額抵押權既係擔保其所擔保之債權，而不得為他債權之擔保，執
        行法院強制執行抵押權人之抵押物，顯應就相對人所提出之債權證明文件，
        是否有效為本件最高限額抵押權所擔保而成立之執行名義，非僅以廖啟明對
        相對人之債權證明文件已足。
    ３、本件抗告裁定之理由項下，未載有聲請人就有爭執之聲明所提出攻擊防禦方
        法之意見及法律上意見，即屬裁定未附理由。
三、經查：本件聲請人雖主張抵押權係從屬於擔保債權而非擔保之人，且聲請人未在
    陳德榮所據以提出強制執行之本票上簽名保證，故該本票自非為抵押權所擔保之
    債務云云，然查，系爭最高限額抵押權設定之存續期間為八十七年十一月三十日
    至九十二年十一月二十九日，債務人為廖啟明，設定義務人為廖日旺，有土地登
    記簿謄本在卷可稽（見臺灣板橋地方法院九十一年度執字第一三四七八號卷第十
    二至十七頁），且為聲請人所不爭執之事實，故抵押權人陳德榮僅需提出於抵押
    權存續期間，債務人廖啟明名義簽具之債權憑證即足認該債權為抵押債權，無庸
    抵押設定義務人之保證，聲請人將保證債權與抵押債權視為同一，容有誤認，台
    灣板橋地方法院民事執行處依據該院九十一年度拍字第二五二二號拍賣抵押物裁
    定之執行名義，對抵押人之抵押物為執行，依首揭法律之規定，並無違誤，抵押
    人聲明異議，經該執行法院駁回，及本院九十一年度抗字第五一七三號裁定將抗
    告駁回，其適用法規均無錯誤。另再審聲請人所主張裁定未附理由，然原裁定已
    載明「相對人提出債務人廖啟明所簽交其前開本票作為債權證明文件，並無不合
    」及「抗告人另抗辯：本件抵押物所擔保之債權並非相對人所提出之上開本票債
    權云云，係屬抵押債權是否不成立或有無消滅妨礙請求人事由」為其裁定理由，
    聲請人認原裁定不備理由，其所見顯不足採。再審論旨以原確定裁定有民事訟法
    第四百九十六條第一項第一款及第二款之再審事由，聲明廢棄云云，非有理由。
四、據上論結，本件再審之聲請為無理由，依民事訴訟法第五百零二條第二項、第七
    十八條裁定如主文。
中      華      民      國    九十二    年      四      月      十七    日
                              民事第六庭
                                  審判長法  官  蔡    燉
                                        法  官  黃  莉  雲
                                        法  官  俞  慧  君
右正本係照原本作成。
不得抗告。
中      華      民      國    九十二    年      四      月      十八    日
                                        書記官  葉  國  乾


司法院資訊處製作；財團法人民間司法改革基金會備份。
